【裁判字號】    96,訴,1368
【裁判日期】    970408
【裁判案由】    違反槍砲彈藥刀械管制條例
【裁判全文】
臺灣屏東地方法院刑事判決              96年度訴字第1368號
公  訴  人  臺灣屏東地方法院檢察署檢察官
被      告  乙○○
                    （
選任辯護人  周春米律師
上列被告因違反槍砲彈藥刀械管制條例案件，經檢察官提起公訴
（96年度偵字第5375號），本院判決如下：
    主  文
乙○○犯非法持有空氣槍罪，累犯，處有期徒刑年貳月，併科
罰金新臺幣伍萬元，罰金如易服勞役，以新臺幣壹仟元折算壹日
，扣案如附表編號1 所示之物沒收；又犯非法製造空氣槍及可發
射子彈具殺傷力之槍枝罪，累犯，處有期徒刑柒年陸月，併科罰
金新臺幣貳拾萬元，罰金如易服勞役，以新臺幣壹仟元折算壹日
，扣案如附表編號2 至13所示之物均沒收。應執行有期徒刑捌年
陸月，併科罰金新臺幣貳拾壹萬元，罰金如易服勞役，以新臺幣
壹仟元折算壹日，扣案如附表編號1 至13所示之物均沒收。
    事  實
一、乙○○曾犯麻醉藥品管理條例及煙毒罪，其中所犯煙毒罪，
    於民國84年5 月18日經臺灣高等法院臺南分院判處有期徒刑
    10年2 月（執行刑）確定，甫於93年7 月30日假釋期滿視為
    執行完畢。詎仍不知悔改，明知未經中央主管機關許可，不
    得製造或持有子彈、空氣槍及可發射子彈具有殺傷力之改造
    手槍，竟未經許可，基於非法持有空氣槍之犯意，於96年2
    月間，在屏東縣屏東市路橋夜市附近之「101 模型店」，以
    新臺幣7,500 元之代價，向不詳姓名者，購入如附表編號1
    所示具有殺傷力之空氣槍1 支，而予以持有；又未經許可，
    基於非法製造空氣槍、可發射子彈具有殺傷力之槍枝及子彈
    之犯意，自96年4 、5 月間起至同年8 月初止，在屏東縣屏
    東市○○路80之22號租住處，以換裝強力彈簧增加射擊力道
    之方式，製造如附表編號2 所示具有殺傷力之空氣槍1 支，
    並以自行磨製槍管、撞針，再與所購底座及滑套等零件組裝
    之方式，製造如附表編號3 至5 所示可發射子彈具有殺傷力
    之改造手槍共3 支，復以所購工業用子彈之火藥加入彈殼內
    之方式，製造如附表編號21所示具有殺傷力之子彈10顆。嗣
    於96年8 月22日上午8 時50分許，在上開屏東縣屏東市○○
    路80之22號租住處，為警查獲，並扣得如附編號1 至21所示
    之物。
二、案經高雄市政府警察局新興分局報請臺灣屏東地方法院檢察
    署檢察官偵查起訴。
    理  由
壹、程序方面：
一、按被告以外之人於審判外之言詞或書面陳述，除法律有規定
    者外，不得作為證據，刑事訴訟法第159 條第1 項定有明文
    。被告以外之人（包括證人、鑑定人、告訴人、被害人或共
    同被告等）於審判外之言詞或書面陳述，為所謂傳聞證據，
    由於傳聞證據有悖於法院直接審理及言詞審理之精神，妨害
    當事人之反對詰問權，影響程序正義之實現，除法律有規定
    者（例如同法第159 條第2 項、第159 條之1 至第159 條之
    5 、第206 條等）外，原則上不具有證據能力。
二、本件證人A1及周玉琴於警詢中所為之陳述，本屬傳聞證據，
    且其等均未於本院審理時出庭作證，故其等於警詢中所為之
    陳述，均不具有證據能力。又證人周玉琴、鄭香基、許志萍
    、李永立、蔡東曉於偵查中向檢察官所為之陳述，亦屬傳聞
    證據，且其等均未於偵查中接受被告或其辯護人行使反對詰
    問權，亦未於本院審理時出庭作證，證人李永立、蔡東曉部
    分復未依法具結，則其等於偵查中向檢察官所為之陳述，均
    不具有證據能力。至證人甲○○於偵查中向檢察官所為之陳
    述，已依法具結，且其並未提及檢察官在偵查中有不法取供
    之情形，亦無證據可釋明其供述有顯不可信之情況，其復已
    於本院審理時出庭接受被告及辯護人行使反對詰問權，依刑
    事訴訟法第159 條之1 第2 項規定，其於偵查中向檢察官所
    為之陳述，自具有證據能力。
三、按由於司法警察機關調查中之案件，或有量大或急迫之情形
    ，為因應實務之現實需要，認為當然有鑑定之必要者，基於
    檢察一體原則，得由該管檢察長對於轄區內之案件，事前概
    括選任鑑定人或囑託鑑定機關（團體），俾便轄區內之司法
    警察官、司法警察對於調查中之此類案件，得即時送請事前
    已選任之鑑定人或囑託之鑑定機關（團體）實施鑑定，經法
    務部於92年9 月1 日以法檢字0920035083號函釋在案。又依
    臺灣高等法院檢察署檢察長概括選任鑑定人或囑託鑑定機關
    （團體）名冊所載，內政部警政署刑事警察局為臺灣高等法
    院檢察署檢察長概括囑託為槍彈有無殺傷力之鑑定機關，故
    本件由高雄市政府警察局新興分局送請內政部警政署刑事警
    察局進行槍彈有無殺傷力之鑑定，其所為槍彈鑑定書具有證
    據能力。其次，本件由受命法官囑託內政部警政署刑事警察
    局進行子彈有無殺傷力之鑑定，其所為書面報告，依刑事訴
    訟法第208 條第1 項準用同法第203 條及第206 條之規定，
    亦有證據能力。
貳、實體方面：
一、訊據被告乙○○固坦承未經許可製造如附表編號2 至5 所示
    之空氣槍及改造手槍一節，惟矢口否認有其餘犯行，辯稱：
    如附表編號1 所示之空氣槍，係伊加裝彈簧製造成具有殺傷
    力之槍枝；如附表編號21所示之子彈，在伊持有之初即係如
    此，伊既未添加火藥，亦未加以改造云云，經查：
(一)、如附表編號1 所示之空氣槍1 支，經鑑定結果，認係氣體動
    力式槍枝，以小型高壓氣體鋼瓶內氣體為發射動力，經以金
    屬彈丸測試三次，其中彈丸（直徑6.0mm 、重量0.88g） 最
    大發射速度為140 公尺/ 秒，計算其動能為8.6 焦耳，換算
    其單位面積動能為30焦耳/ 平方公分。如附表編號2 所示之
    空氣槍1 支，經鑑定認係氣體動力式槍枝，以外接中型高壓
    氣體鋼瓶內氣體為發射動力，雖槍枝上膛拉柄之固定螺絲脫
    落，惟仍可以金屬物輔助固定上膛，經以金屬彈丸測試三次
    ，其中彈丸（直徑6.0mm 、重量0.88g） 最大發射速度為18
    8 公尺/ 秒，計算其動能為15焦耳，換算其單位面積動能為
    55焦耳/ 平方公分。且依日本科學警察所之研究結果，彈丸
    單位面積動能達20焦耳/ 平方公分，即足以穿入人體皮肉層
    ，依內政部警政署刑事警察局對活豬所作射擊測試結果，彈
    丸單位面積動能達24焦耳/ 平方公分，則足以穿入豬隻皮肉
    層等情，有內政部警政署刑事警察局96年9 月28日刑鑑定字
    第0960134540號槍彈鑑定書附卷可稽。又殺傷力之標準為在
    最具威力之適當距離，以彈丸可穿入人體皮肉層之動力為基
    準，準此，如附表編號1 、2 所示之空氣槍，其單位面積動
    能既分別高達30及55焦耳/ 平方公分，而可發射彈丸穿入人
    體皮肉層，自均足認為具有殺傷力。
(二)、如附表編號3 、4 所示改造手槍，經鑑定結果，認均係改造
    手槍，由仿BERETTA 廠92FS型半自動手槍製造之槍枝，換裝
    土造金屬槍管而成，擊發功能正常，可供擊發適用子彈使用
    ，均具殺傷力。如附表編號5 所示改造手槍，經鑑定結果，
    認係改造手槍，由仿GLOCK 廠23型半自動手槍製造之槍枝，
    換裝金屬槍而成，擊發功能正常，可供擊發適用子彈使用，
    認具殺傷力。如附表編號21所示10顆子彈，經鑑定結果，其
    中7 顆認均係9mm 制式子彈，另3 顆均係非制式子彈，且試
    射結果，均可擊發，認均具殺傷力之事實，有上開槍彈鑑定
    書及內政部警政署刑事警察局97年2 月29日刑鑑字第097001
    9195號函附卷可稽，則如附表編號3 、4 、5 、21所示之改
    造手槍及子彈，均具有殺傷力，亦無疑義。
(三)、被告於警詢中供稱：「（問：改造槍械來源為何？）在玩具
    模型店所購買。（問：購入時槍械有無經過改造？）沒有，
    是我買來以後自行改造。‧‧‧‧（問：警方查扣（如附表
    編號1 、2 、14所示）這三把空氣槍時發現經過改造，係何
    人所改造？如何改造？）都是我親手改造，我是將槍枝內原
    來的彈簧取出，另加入強力彈簧，以便使之射擊力道加強。
    ‧‧‧‧（問：你所購入之模型槍價錢分別為何？）空氣長
    槍約新台幣（以下同）柒、捌仟元，防爆手槍約肆仟多元，
    空氣手槍約捌仟多元、2 把貝瑞塔92手槍及克拉克手槍每把
    約壹萬多元購入。」又於檢察官偵查中供稱：「（問：扣案
    物品何人所有，做何用？）我在三、四個月前，約今年四、
    五月間‧‧‧‧到邱宗源那裡後就問他一些槍的事，槍如何
    改造、如何製作‧‧‧‧我跟邱宗源買底座及滑套，邱宗源
    是零件分批賣給我‧‧‧‧我就在我大連路的住處磨槍管，
    自己修飭（飾）槍管的角度及形狀，撞針也是我慢慢磨出來
    的，我共組裝了三支槍枝‧‧‧‧火藥是我去五金行買工業
    用的喜得釘火藥製造子彈，子彈的殼是之前朋友給我八顆，
    朋友給我的是已經擊發的彈殼，我再把它加火藥。‧‧‧‧
    （問：改造槍彈的時地？）今年的四、五月間開始，最後一
    次是在今年八月初，做成五支，子彈製造九顆，包含已擊發
    的那一顆‧‧‧‧地點都是屏東市○○路80之22號。‧‧‧
    ‧（問：扣案物品何人所有做何用？）扣案的物品都是我的
    。鑽頭是磨槍管及角線用的，工具箱內砂輪機、研磨機、鑽
    孔機是製造槍管用的‧‧‧‧彈簧是我改造手槍用的‧‧‧
    ‧工業用子彈是在填充改造子彈的火藥，空氣槍我有加上彈
    簧，是在四個月前（按即96年4 間）左右買進來後就在大連
    路加裝彈簧，這樣可以提高二氧化碳的出氣量。」「（問：
    扣到的彈簧22條，何用?） 空氣長槍102-4 這一支（按即附
    表編號2 所示之空氣槍），彈簧我有換過。（問：彈簧如何
    換法？）用螺絲起子拆下兩個螺絲後就可以換了，這是101
    模型店的老闆教我的」等語，且證人即高雄市政府警察局新
    興分局偵查佐甲○○於檢察官偵查中及本院審理時亦證稱：
    「改造是我們認定的。這支編號102-4 （按即附表編號2 所
    示之空氣槍）有改造過鋼瓶。事後乙○○才自己說他取出彈
    簧加入強力彈簧，我們都是照他的意思製作筆錄。」「（問
    ：警卷照片編號102-6 （按即附表編號1 所示）空氣槍，被
    告沒有提到他有改造情形？）這把是比賽用的，他沒有說有
    改造情形。（問：比賽用是何意？）當時在搜索時有看到槍
    枝裝在比賽用的紙盒，上面寫比賽用，實際上是否比賽用的
    我不清楚。」可見，被告確有前述以換裝強力彈簧增加射擊
    力道之方式，製造如附表編號2 所示具有殺傷力之空氣槍1
    支，並以自行磨製槍管、撞針，再與所購底座及滑套等零件
    組裝之方式，製造如附表編號3 至5 所示可發射子彈具有殺
    傷力之改造手槍共3 支，暨以所購工業用子彈之火藥加入彈
    殼內之方式，製造所附表編號21所示之子彈無誤。
(四)、被告於96年9 月26日檢察官偵查中供稱：「空氣長空（槍）
    是我買的，約在三、四個月前在屏東路橋夜市直行進去，有
    一間101 模型店‧‧‧‧我在今年二月份買了102-6 （按即
    附表編號1 所示之空氣槍）以七千五百塊買的‧‧‧‧在10
    1 模型店向該店的老闆買的，他是何名我不知道。」且如上
    所述，被告於偵查中並未特別針對如附表編號1 所示之空氣
    槍陳述其有加以改造之情事，且其係在96年4 、5 月間認識
    邱宗源及買進如附表編號2 所示之空氣槍後，始開始有改造
    槍枝之行為，則被告嗣後於本院審理時改稱如附表編號1 所
    示之空氣槍亦係經其換裝彈簧加以改造云云，自難採信。又
    被告於偵查中雖供稱僅製造如附表編號21號所示10顆子彈中
    之8 顆，惟其對另2 顆子彈如何已添加火藥而具有殺傷力，
    並未加以交代，且如認定另2 顆具有殺傷力之子彈非被告所
    製造，勢將另論以持有子彈罪名，自應認如附表編號21所示
    10顆子彈均為被告所製造，而作對其有利之認定。至被告於
    偵查中另供稱其曾製造如附表編號20所示之子彈並曾擊發云
    云，則缺乏佐證，尚難遽信為真。
(五)、綜上所述，被告所辯無非事後卸責之詞，不足採信，此外復
    有如附表編號1 至13及編號21所示之物扣案可資佐證，事證
    明確，被告犯行洵堪認定。
二、核被告所為，未經許可，持有如附表編號1 所示之空氣槍，
    係犯槍砲彈藥刀械管制條例第8 條第4 項之非法持有空氣槍
    罪；又未經許可，製造如附表編號2 至5 所示之空氣槍及可
    發射子彈具有殺傷力之改造手槍，係犯同條例第8 條第1 項
    之非法製造空氣槍及可發射子彈具殺傷力之槍枝罪；又未經
    許可，製造如附表編號21所示之子彈，係犯同條例第12條第
    1 項之非法製造子彈罪。被告於製造後持有如附表編號2 至
    5 所示槍枝及如附表編號21所示子彈之低度行為，應為其製
    造之高度行為所吸收，均不另論罪。被告於96年4 、5 月間
    至同年8 月初，在屏東縣屏東市○○路80之22號租住處，製
    造如附表編號2 至5 所示之4 支槍枝及製造如附表編號21所
    示之10顆子彈，均係時間密接，地點相同，且係侵害同一之
    法益，各行為之獨立性極為薄弱，難以區分先後，各應視為
    數個舉動之接續進行，而為接續犯。被告製造如附表編號21
    所示10顆子彈，公訴人僅起訴其中9 顆，未起訴部分與起訴
    部分有接續犯之實質上一罪關係，為起訴效力所及，自應由
    本院一併加以審判。被告同時製造上開槍枝及子彈，一行為
    觸犯二罪名，應依想像競合犯之規定，從一重依非法製造空
    氣槍及可發射子彈具殺傷力之槍枝罪處斷。公訴人認應論以
    非法製造空氣槍、非法製造可發射子彈具殺傷力之槍枝及非
    法製造子彈三罪，併合處罰，容有未洽。被告曾犯麻醉藥品
    管理條例及煙毒罪，其中所犯煙毒罪，於84年5 月18日經臺
    灣高等法院臺南分院判處有期徒刑10年2 月（執行刑）確定
    ，甫於93年7 月30日假釋期滿視為執行完畢，有臺灣高等法
    院被告前案紀錄表在卷可憑，被告受徒刑之執行完畢後，5
    年以內故意再犯上開有期徒刑以上二罪，均為累犯，俱應依
    法加重其刑（法定刑為無期徒刑部分除外）。被告所犯上開
    二罪，犯意各別，行為互異，應予分論併罰。爰審酌被告有
    上述前科，素行欠佳，及其所持有與製造之槍枝、子彈，為
    數不少，對社會治安危害頗鉅，暨其於犯罪後大致承認犯罪
    ，態度尚稱良好等一切情狀，分別量處如主文所示之刑，並
    定其應執行之刑暨諭知罰金易服勞役之折算標準，以示懲儆
    。扣案如附表編號1 至5 所示之槍枝，均屬違禁物，扣案如
    附表編號6 至13所示之物，則均係被告所有供製造槍枝、子
    彈犯罪所用之物，業據其供明在卷，依刑法第38條第1 項第
    1 款、第2 款規定，分別於所宣告之主刑項下，併予宣告沒
    收。至如附表編號21所示之子彈10顆，因鑑定試射而不具殺
    傷力，已非違禁物，如附表編號14至20所示之物，則既非違
    禁物，亦非供犯罪所用、預備或因犯罪所得之物，均不予宣
    告沒收，併此敘明。
據上論斷，應依刑事訴訟法第299 條第1 項前段，槍砲彈藥刀械
管制條例第8 條第1 項、第4 項、第12條第1 項，刑法第11條前
段、第55條、第47條第1 項、第42條第2 項前段、第51條第5 款
、第7 款、第38條第1 項第1 款、第2 款，判決如主文。
本案經檢察官陳俊宏到庭執行職務。
中    華    民    國    97    年    4     月    8     日
                  刑事第三庭    審判長法  官   吳永宋
                                      法  官   趙家光
                                      法  官   春生
以上正本證明與原本無異。
如不服本判決應於收受本判決送達後10日內向本院提出上訴書狀
，其未敘述上訴理由者，並得於提起上訴後10日內向本院補提理
由書狀（均須按他造當事人之人數附繕本）「切勿逕送上級法院
」。
中    華    民    國    97    年    4     月    8    日
                                     書記官  唐淑嫻
附錄本判決論罪科刑法條：
槍砲彈藥刀械管制條例第8條第1項：
未經許可，製造、販賣或運輸鋼筆槍、瓦斯槍、麻醉槍、獵槍、
空氣槍或第4 條第1 項第1 款所定其他可發射金屬或子彈具有殺
傷力之各式槍砲者，處無期徒刑或5 年以上有期徒刑，併科新臺
幣1 千萬元以下罰金。
槍砲彈藥刀械管制條例第8條第4項：
未經許可，持有、寄藏或意圖販賣而陳列第1 項所列槍枝者，處
3 年以上10年以下有期徒刑，併科新臺幣700 萬元以下罰金。
槍砲彈藥刀械管制條例第12條第1項：
未經許可，製造、販賣或運輸子彈者，處1 年以上7 年以下有期
徒刑，併科新台幣500 萬元以下罰金。
附表：
┌──┬──────────┬──┬──────────┐
│編號│物    品    名    稱│數量│備                考│
├──┼──────────┼──┼──────────┤
│  1 │空氣槍（槍枝管制編號│1 支│違禁物              │
│    │0000000000）        │    │                    │
├──┼──────────┼──┼──────────┤
│  2 │空氣槍（含瓦斯瓶1 支│1 支│同上                │
│    │，槍枝管制編號110206│    │                    │
│    │3490）              │    │                    │
├──┼──────────┼──┼──────────┤
│  3 │改造手槍（含彈匣1 個│1 支│同上                │
│    │，槍枝管制編號110206│    │                    │
│    │3493）              │    │                    │
├──┼──────────┼──┼──────────┤
│  4 │改造手槍（含彈匣1 個│1 支│同上                │
│    │，槍枝管制編號110206│    │                    │
│    │3494）              │    │                    │
├──┼──────────┼──┼──────────┤
│  5 │改造手槍（含彈匣1 個│1 支│同上                │
│    │，槍枝管制編號110206│    │                    │
│    │3495）              │    │                    │
├──┼──────────┼──┼──────────┤
│  6 │鑽孔機              │1 台│周承明所有供犯罪所用│
│    │                    │    │之物                │
├──┼──────────┼──┼──────────┤
│  7 │砂輪機              │2 台│同上                │
├──┼──────────┼──┼──────────┤
│  8 │固定鉗              │1 台│同上                │
├──┼──────────┼──┼──────────┤
│  9 │研磨機              │1 台│同上                │
├──┼──────────┼──┼──────────┤
│ 10 │研磨鑽頭            │1 盒│同上                │
├──┼──────────┼──┼──────────┤
│ 11 │改造槍械工具        │1 箱│同上                │
├──┼──────────┼──┼──────────┤
│ 12 │彈簧                │22條│同上                │
├──┼──────────┼──┼──────────┤
│ 13 │工業用子彈          │1 盒│同上                │
├──┼──────────┼──┼──────────┤
│ 14 │空氣槍（起訴書記載為│1 支│不能證明有殺傷力    │
│    │防爆手槍，槍枝管制編│    │                    │
│    │號0000000000）      │    │                    │
├──┼──────────┼──┼──────────┤
│ 15 │彈匣                │1 個│                    │
├──┼──────────┼──┼──────────┤
│ 16 │瓦斯鋼瓶            │1 支│                    │
├──┼──────────┼──┼──────────┤
│ 17 │鋼珠                │1 瓶│                    │
├──┼──────────┼──┼──────────┤
│ 18 │紅外線瞄準器        │2 個│                    │
├──┼──────────┼──┼──────────┤
│ 19 │小武士刀            │1 把│                    │
├──┼──────────┼──┼──────────┤
│ 20 │子彈                │1 顆│無法擊發，不具殺傷力│
│    │                    │    │。                  │
├──┼──────────┼──┼──────────┤
│ 21 │子彈                │10顆│具殺傷力，但均已因鑑│
│    │                    │    │定試射而不具殺傷力。│
└──┴──────────┴──┴──────────┘


司法院資訊處製作；財團法人民間司法改革基金會備份。
